【裁判字號】    89,訴,213
【裁判日期】    891205
【裁判案由】    營利事業所得稅
【裁判全文】
臺中高等行政法院判決                              八十九年度訴字第二一三號
                              .
    原      告  大源預拌混凝土有限公司
    代  表  人  甲○○
    訴訟代理人  丙○○
    訴訟代理人  乙○○
右當事人間因營利事業所得稅事件，原告不服財政部中華民國八十九年七月十七日台
財訴第000000000號訴願決定，提起行政訴訟。本院判決如左：
    主  文
原告之訴駁回。
訴訟費用由原告負擔。
    事  實
一、事實摘要：原告八十六年度營利事業所得稅結算申報，經被告核定全年所得額新
    台幣（下同）四、三００、七七七元，補徵稅額一、０一七、五九０元。原告不
    服，申請復查，惟未敘明具體復查項目、理由，經被告二次函請其補正及提示相
    關帳證，然原告均未補正及提示相關帳證供核，復查決定乃維持原核定，原告仍
    表不服，提起訴願亦遭決定駁回，遂提起行政訴訟。
二、兩造聲明：
（一）原告聲明：求為判決訴願決定及原處分均撤銷。
（二）被告聲明：求為判決如主文所示。
三、兩造之爭點：被告核定之營業淨利為百分之廿一．０二，較同業利潤標準淨利率
    百分之九為高，有否違反營利事業所得稅查核準則（下稱查核準則）第六條第一
    項規定。
（一）原告主張：
    （１）原告於被告通知送查帳證時，未依稅捐稽徵機關管理營利事業會計帳簿憑
          證辦法第二條規定備齊帳簿送查，計缺「在製品明細帳」、「製成品明細
          帳」、「生產日報表」，被告理應依所得稅法第八十三條、同法實施細則
          第八十一條、查核準則第三條或第六條第一項規定核定，即應依同業利潤
          標準核定原告之所得額。
    （２）原告八十六年度申報之資產負債表及帳載，並無土地、廠房、辦公室、辦
          公設備、攪拌輸送運送預拌混凝土等機器設備，而原告經營之預拌混凝土
          業，依理應有土地、廠房、辦公室、辦公設備、攪拌輸送運送等機器設備
          等生產要素，方足以營業產生營業收入，故該原告所不具備之生產要素，
          理應係向他人租用（原告具有支出憑證），否則無法產出成品產生營運收
          入，各項支出與營運收入二者互有因果關係。
    （３）被告核定原告原料超耗一、四一九、０六一元，係按財政部頒同業原物料
          耗用通常水準，惟查財政部八十一年六月十三日八一０二一八一四二號函
          頒十二業原物料耗用通常水準，其中水泥業及水泥製品業原物料耗用通常
          水準之規定中，有關預拌混凝土原料單位用量表計有三表，其中預拌混凝
          土之規格皆以kg/c㎡為區分標準，與原告之銷貨發票之規格以ｐ為區分標
          準，二者規格不同，被告強行套用，顯為無理。
（二）被告答辯：
    （１）原告雖未設置「在製品明細帳」、「製成品明細帳」、「生產日報表」，
          惟其於辦理結算申報時，已檢附營業成本明細表、製造費用明細表、原料
          進耗存明細表、製成品產銷存明細表、單位成本分析表等資料可供查核，
          被告乃以查核準則第五十八條之規定核定原告耗用之原料，再回歸所得稅
          法第廿四條之規定，以其本年度收入總額減除各項成本、費用、損失及稅
          捐後之純益額為所得額。除非確無資料查核，始依預拌混凝土業之同業利
          率標準以百分之九核定其淨利。本案並非依所得稅法第八十三條第一項或
          同法施行細則第八十一條第一項規定予以核定營業成本，所核定營業淨利
          雖較同業利潤標準淨利率百分之九為高，惟並未違反查核準則第六條第一
          項規定。
    （２）原告係八十六年九月設立，其與源大預拌混凝土有限公司所訂定之合約書
          係八十六年一月一日，該約定日原告尚未成立，且源大預拌混凝土有限公
          司仍繼續經營中，是原告主張其承租（受）該公司相關生產設備及員工，
          故代為支付一月至八月直接人工薪資支出及伙食費，用以替代租金費用乙
          詞，委不足採。
    （３）預拌混凝土視其抗壓強度規格可區分為「二０００、二五００、三０００
          ：：：」ＰＳＩ等規格，按上述規格亦可以「一四０、一七五、二一０：
          ：：」Kg/c㎡等規格表示，二種規格可以對照使用，被告按財政部訂頒同
          業原物料耗用通常水準予以核定原告之原物料耗用，於法並無不合。
    理  由
一、按「稽徵機關進行調查或復查時，納稅義務人應提示有關各種證明所得額之帳簿
    、文據；其未提示者，稽徵機關得依查得之資料或同業利潤標準，核定其所得額
    。」所得稅法第八十三條第一項固有明文。惟按「營利事業所得之計算，以其本
    年度收入總額減除各項成本費用、損失及稅捐後之純益額為所得額。」同法第廿
    四條第一項亦定有明文。
二、原告辦理八十六年度營利事業所得稅結算申報，列報耗用直接原料一四、四九一
    、九０六元，直接人工二、九二四、二六九元，製造費用九五三、八五一元，經
    被告初查核定其砂石、爐石粉、飛灰、水泥等原料合計超耗一、四一九、０六一
    元，並以原告係八十六年九月設立，乃將一月至八月列報之直接人工一、九九三
    、一００元及及製造費用項下伙食費二三四、０００元，以與業務無關而否准認
    列，又營業費用項下一月至八月之薪資支出一一三、０００元，伙食費一四、四
    ００元，轉列為開辦費按五年攤提。原告雖主張其土地廠房、辦公室、辦公設備
    、機器設備等生產要素。理應係向他人租用，惟究係向誰租用，則未舉證以實其
    說。其於訴願時雖主張一月至八月之直接人工，薪資支出及伙食費，係代源大預
    拌混凝土有限公司支付，以作為租用該公司土地、廠房、辦公室、生產設備之對
    價，上述支出應准按租金認例。惟查原告係八十六年九月設立，其與源大預拌混
    凝土有限公司所訂定之合約書係八十六年一月一日，該約定日原告尚未成立，且
    源大預拌混凝土有限公司仍繼續經營中，至八十六年九月廿日始聲請停止營業，
    業據原告於本院調查時供承無訛，是原告主張其承租（受）該公司相關生產設備
    及員工，故代為支付一月至八月直接人工薪資支出及伙食費，用以替代租金費用
    乙詞，應不足採。
三、另按製造業耗用原料之通常水準，由主管稽徵機關會同實地調查，並洽詢各該業
    同業公會及有關機關擬定，報請財政部核定，查核準則第五十八條第三項定有明
    文。而預拌混凝土視其抗壓強度規格可區分為「二０００、二五００、三０００
    ：：：」ＰＳＩ等規格，上述規格亦可以「一四０、一七五、二一０：：：」
    kg/c㎡等規格表示，二種規格可以對照使用，此有基準混凝土原物料耗用通常水
    準表附原處分卷可稽。被告乃將原告所申報之ＰＳＩ規格，換依部頒kg/c㎡規格
    ，以同業原物料耗用通常水準予以核定砂石、爐石粉、飛灰、水泥等原料之耗用
    ，亦應無不合。
四、本件原告雖未設置「在製品明細帳」、「製成品明細帳」、「生產日報表」，惟
    其於辦理結算申報時，已檢附原料進耗存明細表、製成品產銷存明細表、單位成
    本分折表、直接原料明細表及總分類帳、日記帳，有各該明細表、分折表、分類
    帳、日記帳附原處分卷可稽，是原告亦非未提示帳簿、文據，被告乃依前述所得
    稅法第廿四條之規定，直接逕予核算原告之所得額，而未依所得稅法第八十三條
    、同法實施細則第八十一條、查核準則第三條及第六條（均係規定如未提示帳簿
    文據，應依所得稅法第八十三條或同法施行細則第八十一條辦理）之規定，依查
    得之資料或同業利潤標準核定其所得額自無不合。
五、綜上所述，被告之原處分核無違誤，訴願決定予以維持亦無不合，原告聲明求為
    廢棄，為無理由，應予駁回。
據上論結，本件原告之訴為無理由，爰依行政訴訟法第一百九十五條第一項後段、第
九十八條第三項前段，判決如主文。
中    華    民    國     八十九      年     十二     月       五        日
                    臺 中 高 等 行 政 法 院  第 二 庭
                                審 判 長 法  官  沈  水  元
                                         法  官  林  秋  華
                                         法  官  王  德  麟
右正本證明與原本無異。
如不服本判決，應於收受本判決後二十日內以書狀敘述理由（須依對造人數提出繕本
），經由本院向最高行政法院提起上述；如於本判決宣示或公告後送達前提起上訴者
應於判決送達後二十日內補提上訴理由書（須附繕本）。
提起上訴應預繳送達用雙掛號郵票拾份（每份參拾肆元）。
中    華    民    國      八十九      年      十二     月       六       日
                                     法院書記官  丁  俊  賢


司法院資訊處製作；財團法人民間司法改革基金會備份。
